【裁判字號】    97,訴,548
【裁判日期】    970820
【裁判案由】    違反電業法
【裁判全文】
臺灣臺中地方法院刑事判決  97年度訴字第548號
公  訴  人  臺灣臺中地方法院檢察署檢察官
被      告  甲○○
                    號2樓
選任辯護人  徐明珠律師
            洪瑞霙律師
上列被告因違反電業法等案件，經檢察官提起公訴（96年度偵字
第29320號），本院判決如下：
    主    文
甲○○共同改變電度表之構造，使電度表失效不準而竊電，處有
期徒刑伍月，如易科罰金，以新臺幣壹仟元折算壹日。
被訴毀損文書部分公訴不受理。
    事    實
一、甲○○於民國九十六年四月一日起，承租位於臺中縣大里市
    ○○路○段三○六號處經營「晏晟汽車企業有限公司」（下
    稱晏晟公司）後，即為該公司之實際負責人。上揭地址前曾
    以「金長隆印刷品有限公司高隆杰」為用戶名，向臺灣電力
    股份有限公司（下稱臺電公司），訂約為臺電公司之用電戶
    ，並租用電號00－00－0000－00－0號電度表一
    只。詎甲○○於同年六月九日開始營業後，為圖減省用電費
    用，竟與真實姓名年籍不詳之成年人（下稱該成年人），共
    同基於意圖為自己不法之所有，改變電度表之構造使電度表
    失效不準而竊電之犯意聯絡，於九十六年八月間某日，由該
    成年人以不明方式將臺電公司之電表箱外之封印鎖二個，及
    電表內之經濟部中央標準局所製作之「同」字號鉛封（下稱
    同字封鉛）剪掉，並將電表內另一個封印鎖破壞後（毀損文
    書部分未據告訴，容後述），將電度錶內部計量器之蝸螺及
    蝸齒輪（下稱內部計量器）加工改造，藉以控制電表圓盤轉
    動或停止，使計量器失準，進而影響電表度數之計算，而以
    此方式竊取臺電公司之電力，其因此竊得電流使用之利益共
    計為新臺幣（下同）七萬九千七百六十元（甲○○已補繳電
    費）。嗣於九十六年八月三十一日由臺電公司外包抄表人員
    丙○○前往抄表時，見前揭電度表之使用度數突降為零，經
    抄表人員陳報臺電公司後，臺電公司乃指派稽查員丁○○於
    九十六年九月七日上午十一時二十分許，前往稽查而查獲，
    並扣得經破壞之電表一具及封印鎖三個。
二、案經臺中縣警察局太平分局報告臺灣臺中地方法院檢察署檢
    察官偵查起訴。
    理    由
壹、程序方面：
一、按被告以外之人於偵查中向檢察官所為之陳述，除顯有不可
    信之情況者外，得為證據；又按被告以外之人於檢察事務官
    、司法警察官或司法警察調查中所為之陳述，與審判中不符
    時，其先前之陳述具有較可信之特別情況，且為證明犯罪事
    實存否所必要者，得為證據；又被告以外之人於審判中有傳
    喚不到之情形，其於檢察事務官、司法警察官或司法警察調
    查中所為之陳述，經證明具有可信之特別情況，且為證明犯
    罪事實之存否所必要者，得為證據，刑事訴訟法第一百五十
    九條之一第二項、第一百五十九條之二、第一百五十九條之
    三第三款分別定有明文。又被告以外之人於審判外之陳述，
    雖不符合同法第一百五十九條之一至第一百五十九條之四之
    規定，但經當事人於審判程序同意作為證據，法院審酌該言
    詞陳述或書面陳述作成時之情況，認為適當者，亦得為證據
    。當事人、代理人或辯護人於法院調查證據時，知有第一百
    五十九條第一項不得為證據之情形，而未於言詞辯論終結前
    聲明異議者，視為有前項之同意，刑事訴訟法第一百五十九
    條之五亦有規定。其立法意旨在於傳聞證據未經當事人之反
    對詰問予以核實，原則上先予排除。惟若當事人已放棄反對
    詰問權，於審判程序中表明同意該等傳聞證據可作為證據；
    或於言詞辯論終結前未聲明異議，基於尊重當事人對傳聞證
    據之處分權，及證據資料愈豐富，愈有助於真實發見之理念
    ，且強化言詞辯論主義，使訴訟程序得以順暢進行，上開傳
    聞證據亦均具有證據能力。（最高法院九十六年度臺上字第
    五三四○號判決意旨參照）。
二、經查，本判決下列所引用之各該被告以外之人於審判外之陳
    述，雖屬傳聞證據，然證人即臺電公司稽查人員丁○○（下
    稱證人丁○○）於偵查中所為證言，並無顯有不可信之情況
    ，亦經具結，依刑事訴訟法第一百五十九條之一第二項規定
    ，得為證據；另證人丁○○於警詢中之陳述均未有遭受刑求
    之抗辯而係出於自由意思為之，且陳述之時點較接近於事實
    發生之時點，陳述之內容係其親自見聞之事，亦無不法取供
    之情形，且於本院審理時予以提示並告以要旨，踐行調查程
    序，並經檢察官、被告及其辯護人表示「並無」意見，則被
    告及其選任辯護人均已「知有」同法第一百五十九條第一項
    不得為證據之情形，而未於言詞辯論終結前聲明異議。是以
    其等於警詢陳述當時之客觀情況具有較可信之特別情況，復
    為證明本件犯罪事實存否所必要，亦應認有證據能力。另本
    件被告及辯護人雖知非供述之證據資料為傳聞證據，但於本
    院準備程序及審判期日中均表示無意見而不予爭執，且迄至
    言詞辯論終結前亦未再聲明異議，本院審酌上開證據資料製
    作時之情況，並無顯有不可信及違法不當之瑕疵，亦認為以
    之作為證據應屬適當，故揆諸前開規定，前揭證據資料均應
    例外認定有證據能力，合先說明。
貳、實體方面：
一、訊據被告甲○○固坦承為晏晟公司之負責人及為臺電公司之
    用戶，並為實際繳納電費之人，然矢口否認上揭犯行，辯稱
    ：伊並未破壞電度表箱之封印鎖，亦未更換電度表內部計量
    器以竊電使用，不清楚何人所為，且伊倘有竊電，怎可能主
    動要求臺電公司檢查云云。然查：
（一）、被告甲○○在上揭時間、地點，經營晏晟公司，其前手
        曾向臺電公司申請用電，而於前開抄表時間，電表箱上
        封印鎖遭人破壞，其電度錶內部內部計量器有加工改造
        ，以控制電度表圓盤轉動或停止，使計量器失準，進而
        影響電表度數之計算，而失效不準等情，有被告甲○○
        上揭部分陳述，核與證人丁○○於警詢、偵查及本院審
        理時證述查獲現場狀況之情節相符，復有查扣之電度表
        、封印鎖、臺電公司用電實地調查書、電費明細資料、
        追償電費計算單、查獲現場照片六張等在卷可資佐證，
        另電表度內部計量器，有二處異常，其中位於第一傳動
        軸組立之裝配零件「蝸螺」異常，其異常情形係螺紋間
        距較寬，與正常使用零件有明顯差異；另位於第二傳動
        軸組立之裝配零件「蝸齒輪」亦有異常，齒輪有遭破壞
        之痕跡，以致齒形不完整而影響正常傳動計量等情，有
        本件扣案電度表製造廠商大同股份有限公司（下稱大同
        公司）之鑑定報告乙紙（本院卷第六十六頁）在卷可稽
        ，則被告有改變電度表之結構使電度表失效不準竊電之
        行為，堪以認定。
（二）、雖被告以前揭等詞置辯，然查：
１、破壞電度表之封印鎖、同字封鉛，並加工改造內部計量器，
    以控制電度表圓盤之轉動或停止之目的，在於影響內部計量
    器之齒輪帶動速度，而影響實際使用度數之計算，一般更換
    內部計量器之蝸齒輪之花費，有二萬元至五萬元不等之行情
    ，詳細金額須視經營行業有所不同，且自九十四年後，即無
    任何檢舉獎金制度等語（參本院卷第八十二頁），業據證人
    丁○○於本院審理時結證在卷，故上揭破壞及改變電度表之
    行為，在於擾亂臺電公司度數查核之正確性，亦可認定。
２、另以此方式圖省電費，只對用電人或繳交電費之人有利，對
    他人並無益處，倘非電力使用者或電費繳納者，實無由費力
    為他人改裝電度表箱之封印鎖，並大費周章更換內部計量器
    。而被告甲○○係於九十六年四月一日承租，到同年六月九
    日才開始正式營業乙節，業據被告甲○○於警詢時自承在卷
    （警卷第二頁），而被告甲○○於本院審理時亦自承電費係
    伊在繳納等語（參本院卷第八十七頁反面），故本件之用電
    戶雖係記載「金長隆印刷品有限公司高隆杰」，但實際繳納
    電費之人實為被告，倘非被告委託不詳姓名之成年人，以破
    壞電度表箱之封印鎖、同字封鉛，及將內部計量器加工改造
    ，則真正行為人何人能為之？又有何實際利益可圖？是被告
    顯然係本案竊電不法利益之唯一獲利者，故此間接之事實，
    本於合理之推論，可推知被告委託之不詳姓名之成年人，即
    為著手破壞電度表箱之封印鎖、同字封鉛及將內部計量器加
    工改造，影響電度表正常計費，而失效不準之人無訛。
３、至被告辯以若係竊電，何以會主動要求臺電公司檢查云云，
    經查，本件臺電公司前往稽查之原因，係因九十六年八月三
    十一日抄表人員即證人丙○○（下稱證人丙○○）前往抄表
    時，前揭電度表之「使用度數」突降為零度，乃由證人丙○○當場詢問被告及其配偶即證人戊○○是否未營業，否則怎
    麼二個月電表均未使用？並向臺電公司回報，臺電公司乃指
    派證人丁○○會同被告一同前往電表，且於抄表人員發現至
    證人丁○○前往稽查間，被告及證人戊○○均未詢問房東是
    否針對電度表動過手腳，係遲至證人丁○○前往稽查時，始
    請房東出面等情，業據證人丙○○、丁○○、戊○○於本院
    審理時結證述綦詳（參本院卷第八十一頁反面、九十三頁反
    面、九十四頁、九十五頁），故本件係因證人丙○○前往抄
    表時主動發現，並非被告甲○○發現異常而主動向臺電公司
    表明希冀派員檢查電度表，故被告甲○○辯稱係主動要求臺
    電公司檢查乙詞，委無足採。
４、被告另辯以電度表置於門外，可能係遭他人動手腳云云。然
    查，將上揭電度表破壞及改變內部構造，以影響電度表之正
    常計算，其獲利之人，必是電費之實際繳納人，既如前述，
    且前揭證人丁○○亦證述自九十四年後，即已取消檢舉獎金
    之制度，更可排除他人惡意栽贓誣指被告之可能。準此，益
    徵對他人電表破壞及改變內部構造，若非電費之實際繳納人
    ，對他人非但無好處，甚至可能罹刑責，況被告亦表示房東
    稱未動過電表等語（參本院卷第八十七頁反面），故被告辯
    稱電表遭他人動過手腳乙節，亦無足採。
５、綜上所述，本件電度表既有前揭構造之改變，而被告為實際
    電費繳納人，係竊電獲利之人，其所辯均無足採，本件事證
    明確，被告犯行洵堪認定。
二、故核被告所為，係犯電業法第一百零六條第三款之改變電度
    表構造，使電度表失效不準而竊電罪。另雖被告竊電部分亦
    該當刑法第三百二十三條、第三百二十條第一項竊盜罪之構
    成要件，但此二法條競合，依特別法優於普通法之原則，應
    優先適用電業法第一百零六條第三款規定，不另論以竊盜罪
    。被告甲○○與真實姓名年籍不詳之成年人就上揭罪彼此間
    ，有犯意聯絡及行為分擔，均為共同正犯。又被告分別於短
    暫時間內，對內部計量器加工改造以改變電度表之構造以竊
    電之行為，因侵害法益均仍屬單一，且均係基於接續之犯意
    為之，故均為接續犯，仍分別論以單一竊電行為，併此敘明
    。爰審酌被告以對電度表內部計量器加工改造之方式，以圖
    竊電牟利，其動機、手段及目的均值非難，事後又卸詞狡辯
    ，犯後態度不佳；惟亦念及所竊電應追償之金額為七萬九千
    七百六十元（本院卷第八十二頁反面），所得利益非鉅，且
    已補繳電費等一切情狀，處以如主文所示之刑，並諭知易科
    罰金之折算標準。另扣案之電度表一具及封印鎖三個，既非
    違禁物，且為臺電公司所有，爰不宣告沒收。
參、不受理部分：
一、公訴意旨略以：被告甲○○有前揭犯行，因認被告甲○○就
    損壞電度表箱之封印鎖及同字封鉛部分，另涉刑法第三百五
    十二條之毀損文書罪等語。
二、按告訴乃論之罪，未經告訴者，應諭知不受理之判決，刑事
    訴訟法第三百零三條第一項第三款定有明文。
三、查本件被告毀損文書部分，檢察官認被告係犯刑法第三百五
    十二條之罪，依同法第三百五十七條之規定，須告訴乃論。
    茲上揭毀損文書部分遍查卷內資料，並未經告訴人臺電公司
    明確之告訴，依上開說明，本件爰就毀損文書部分，逕為諭
    知不受理之判決。
據上論斷，應依刑事訴訟法第二百九十九條第一項前段、第三百
零三條第三款，電業法第一百零六條第三款，刑法第十一條前段
、第二十八條、第四十一條第一項前段，刑法施行法第一條之一
第一項、第二項前段，判決如主文。
本案經檢察官乙○○到庭執行職務。
中    華    民    國    97    年    8     月    20    日
                刑事第十一庭  審判長法  官  王世華
                                    法  官  丁智慧
                                    法  官  林慶郎
以上正本證明與原本無異
如不服本判決，應於收受本判決後十日內向本院提出上訴書狀，
其未敘述上訴理由者，並得於提起上訴後十日內向本院補提理由
書狀（均須按他造當事人之人數附繕本）「切勿逕送上級法院」
                                    書記官  廖春玉
中    華    民    國    97    年    8     月    20    日
附錄本案論罪科刑法條全文：
電業法第一百零六條
有左列行為之一者為竊電，處五年以下有期徒刑、拘役或五百元
以下罰金：
三  損壞或改變電度表、無效電力計、其他計電器之構造，或以
    其他方法使其失效不準者。


司法院資訊處製作；財團法人民間司法改革基金會備份。
